臺灣臺南地方法院刑事判決　　　　　　　 94年度易字第855號
公　訴　人　臺灣臺南地方法院檢察署檢察官
被　　　告　丙○○
　　　　　　乙○○
　　　　　　丁○○
上列被告等因賭博等案件，經檢察官提起公訴（九十四年度偵字
第四二六號），被告等於本院調查時，均為有罪之陳述，經本院
裁定由受命法官獨任以簡式審判程序審理，並判決如下：
    主  文
丙○○共同連續意圖營利，聚眾賭博，處有期徒刑陸月，如易科
罰金，以佰元折算壹日。
乙○○共同連續意圖營利，聚眾賭博，處有期徒刑參月，如易科
罰金，以佰元折算壹日。
丁○○共同連續意圖營利，聚眾賭博，處有期徒刑參月，如易科
罰金，以佰元折算壹日。又使犯人隱避而頂替，處有期徒刑參
月，如易科罰金，以佰元折算壹日；應執行有期徒刑肆月，如
易科罰金，以佰元折算壹日。
    事  實
一、丙○○與其友人乙○○、丁○○於民國九十三年二月間，共
    同基於提供場所、聚眾賭博藉以營利之概括犯意聯絡，先推
    由乙○○於九十三年二月間某日，以每月新台幣（下同）一
    萬五千元之租金，向不知情之台南市○○○路○段一０九巷
    十號房屋之屋主，承租該房屋作為聚眾賭博之場所，丁○○
    則以日薪一千五百元之報酬受雇於丙○○，於前開房屋外擔
    任管制進出人員，防止丙○○所召集之賭客以外之人隨意進
    出該屋內賭博，並查看有無警察進行監控、查緝等把風工作
    。丙○○乃自九十三年二月間某日起，至同年九十三年三月
    二十三日止，聚集賭客陳建志、徐啟仁、葉龍吉、蘇猛彰、
    楊寶鎮、林正中、陳囿戩、鄭文華、王建豐、應豪強、林時
    、鄒麗琴、黃碧英、李盧阿逢、王莊夏月等人（經警另依社
    會秩序維護法裁罰）在前址屋內，以丙○○提供之麻將及天
    九牌各一副（均未據扣案）作為賭具連續賭博財物，其玩法
    為麻將以二百元為一底，每臺五十元。丙○○則於賭客每玩
    麻將一圈，即抽頭二百元或四百元不等；若賭客把玩天九牌
    者，則隨賭博之輸贏情況，抽取不定額金錢，藉以營利。嗣
    經台南市警察局第六分局員警據報，於九十三年三月二十三
    日二十三時十五分許至前址查獲。
二、丁○○於九十三年三月二十三日二十三時十五分許，台南市
    警察局第六分局員警至前開房屋內查緝賭博時，因見警員於
    前揭房屋旁之空地處，另查獲內藏以色列ＩＭＩ廠製９４１
    ＦＢ型，口徑９ｍｍ之制式半自動手槍一支（槍枝管制編號
    0000000000號），及制式子彈十一顆之黑色背包
    一只，丁○○明知該黑色皮包及其內槍彈為獲綽號「捲毛」
    真實姓名年籍不詳之成年男子所持有，竟基於隱匿該「捲毛
    」男子為真實犯罪者之意圖，於台南市警察局第六分局員警
    於九十三年三月二十四日上午五時三十二分及同日上午七時
    十五分在台南市警察局第六分局金華派出所兩度詢問時，及
    台灣臺南地方法院檢察署檢察官於九十三年三月二十四日十
    九時二十分許，在台灣臺南地方法院檢察署候訊室初次訊問
    時，接續供稱前揭槍彈均為其所持有之物云云，而為頂替真
    實犯罪之綽號「捲毛」者。嗣因丁○○知悉持有制式手槍之
    刑責遠較其預計為重，乃於台灣臺南地方法院檢察署檢察官
    於前揭訊問中，再次詢問有關槍彈真實持有者時，始供出真
    實持有前揭槍彈者為綽號「捲毛」者之實情。
二、案經台南市警察局第六分局報告台灣台南地方法院檢察署檢
    察官偵查起訴。
    理  由
一、前揭賭博部分犯罪事實，業據被告丙○○、乙○○、丁○○
    於本院審理時供承不諱，核與證人陳建志、徐啟仁、葉龍吉
    、蘇猛彰、楊寶鎮、林正中、陳囿戩、鄭文華、王建豐、應
    豪強、林時、鄒麗琴、黃碧英、李盧阿逢、王莊夏月等人於
    警詢中之證述相符，此部分事實應堪認定。被告丙○○、乙○○、丁○○三人共同提供場所、聚眾賭博部分犯行明確，
    應堪認定。
二、被告丁○○於偵查及本院審理時迭次供承扣案槍彈係綽號「
    捲毛」者持有，而非其所持有；另供稱：其在警詢及偵查中
    所為扣案槍彈屬其所有之陳述，係因誤認持有制式槍彈之刑
    責為有期徒刑二年以下，其原意欲為綽號「捲毛」者承擔此
    部分刑責，然事後知悉持有制式槍彈需承擔有期徒刑五年以
    上刑責，其認無法代人承擔如此重責，始願說明實情等語，
    參以同案被告乙○○於偵查中以證人身分具結後證述：案發
    當日被告並未攜帶前開承裝槍彈之黑色皮包（參見九十三年
    偵字第三四八七號卷第一三九頁），同案被告丙○○於偵查
    中亦以證人身分結證稱：員警於前揭時地查獲之黑色皮包一
    只，係綽號「捲毛」者當日所攜帶之物等語（參見九十四年
    度偵字第四二六號卷第三五頁），足見被告丁○○供稱扣案
    黑色皮包並非其所持有等語，尚非全然無據。復參以證人即
    於前揭時地查獲上開賭博案件之台南市警察局第六分局金華
    派出所所長林炳男於偵查中結證稱：內藏槍彈之黑色皮包係
    其等至案發現場查緝時，遭人由二樓處丟擲至戶外空地等語
    （參見九十三年偵字第三四八七號卷第一三三頁），而證人
    即賭客鄒麗琴於偵查中證稱：被告丁○○於警方查獲賭博時
    ，係佇立於一樓門口處等語（參見九十三年偵字第三四八七
    號卷第一０六頁），足見被告丁○○於案發當時，係在一樓
    門口處，而非拋擲黑色皮包者所在之二樓處，是自案發現場
    二樓處丟擲內裝槍彈之黑色皮包至案發地點空地處之人，確
    非被告無誤。綜此，被告丁○○於本院審理時供稱：其當日
    並未持有扣案槍彈，而實際持有前開槍彈者，應係綽號「捲
    毛」者等語，與事實相符，應堪採信。依此，被告丁○○明
    知扣案槍彈為綽號「捲毛」者所持有之物，然其竟於警訊及
    偵查初次應訊時，供稱前揭槍彈為其所持有云云，故其當有
    隱匿真實持有槍彈者之意圖，並有頂替之行為。從而被告丁○○所為自屬意圖隱匿真實持有槍彈之綽號「捲毛」者而頂
    替之犯行。綜上所述，被告丁○○此部分頂替犯行，亦堪認
    定。
三、核被告丙○○、乙○○、丁○○三人所為，均係犯刑法第二
    百六十八條前、後段之意圖營利供給賭博場所及聚眾賭博罪
    。被告丁○○另犯刑法第一百六十四條第二項、第一項之頂
    替罪。被告丙○○、乙○○、丁○○三人，就上開刑法第二
    百六十八條前、後段之意圖營利供給賭博場所及聚眾賭博犯
    行間，有犯意聯絡及行為分擔，均應論以共同正犯。另按刑
    法第一百六十四條第二項、第一項之頂替罪，係使國家偵查
    權、審判權可能為不正確之偵查與審理，屬侵害國家法益之
    犯罪類型，是被告丁○○於同一案件中之警詢及偵查應訊時
    ，先後接續三次為頂替之陳述，其所侵害國家法益僅為一個
    ，故僅成立一個頂替罪。又被告丙○○、乙○○、丁○○三
    人所犯意圖營利供給賭博場所及聚眾賭博罪，均時間密接、
    觸犯犯罪構成要件相同之罪名，顯均係基於概括犯意為之，
    均應依連續犯規定，分別僅論以一罪，並均加重其刑。另被
    告丙○○、乙○○、丁○○三人，均係基於一賭博犯意之決
    定，達其同一犯罪之各個舉動，應屬法律概念之一行為，其
    以一行為侵害數法益，觸犯數罪名，為想像競合犯，應依刑
    法第五十五條之規定，從一重之意圖營利，聚眾賭博罪處斷
    。被告丁○○所犯刑法第二百六十八條後段之意圖營利聚眾
    賭博罪及同法第一百六十四條第二項、第一項之頂替罪二罪
    間，犯意各別，行為互異，應予分論併罰。另被告丁○○在
    台灣臺南地方法院檢察署檢察官於九十三年三月二十四日十
    九時二十分許，在台灣臺南地方法院檢察署候訊室初次訊問
    時，為扣案槍彈為其所持有之不實供述而為頂替之犯行，雖
    未為起訴書所論列，惟此與前揭被告丁○○於警詢中所為頂
    替行為，屬實質一罪關係，已如前述，自應為起訴效力所及
    ，本院依法應予以審究。爰審酌被告丙○○為圖小利，提供
    場所聚眾賭博、被告乙○○、丁○○二人參與被告丙○○提
    供賭博場所，聚眾賭博犯行，助長賭博氣焰，對社會善良風
    氣產生之不良影響、被告丙○○、乙○○、丁○○三人犯罪
    後於本院審理時均坦承犯行之態度；被告丁○○頂替他人犯
    罪，影響司法機關偵查之正確性，惟於頂替當日即行供出實
    情，影響程度非重等一切情狀，分別量處如主文所示之刑，
    並均諭知易科罰金之折算標準。另就被告丁○○部分定應執
    行刑，以資儆懲。又被告丙○○、乙○○、丁○○三人提供
    前開賭博場所，並非刑法第二百六十六條第一項前段所示之
    公共場所或公眾得出入之場所，是前開賭客於其內賭博財物
    之行為，與前揭賭博罪之構成要件尚屬有間。從而，被告丙○○雖提供之麻將牌、天九牌各一副以供前開賭客賭博所用
    ，而此等麻將牌、天九牌應屬被告丙○○所有，且供聚眾賭
    博犯罪所用之物，而非刑法第二百六十六條第二項前段所規
    範之當場賭博之器具，當無援引前開刑法第二百六十六條第
    二項前段之規定宣告沒收之餘地。復以該等麻將牌與天九牌
    均未扣案，為免日後執行困難，爰不另為沒收之諭知。
據上論斷，應依刑事訴訟法第二百七十三條之一第一項、第二百
九十九條第一項前段，刑法第二十八條、第五十六條、第二百六
十八條前段、後段、第一百六十四條第二項、第一項、第五十五
條、第五十一條第五款、第四十一條第一項前段，罰金罰鍰提高
標準條例第一條前段、第二條，判決如主文。
本案經檢察官甲○到庭執行職務。
中　　華　　民　　國　　94　　年　　11　　月　　1 　　日
                                  刑事第十二庭
                                      法  官  卓穎毓
以上正本證明與原本無異。
如不服本判決，應於收受送達後10日內向本院提出上訴書狀（應
附繕本）。
　　　　　　　　　　　　　　　　　　　書記官  秦建華
中　　華　　民　　國　　94　　年　　11　　月　　1 　　日
附錄法條：
刑法第二百六十八條：
意圖營利，供給賭博場所或聚眾賭博者，處三年以下有期徒刑，
得併科三千元以下罰金。
中華民國刑法第164條
藏匿犯人或依法逮捕拘禁之脫逃人或使之隱避者，處二年以下有
期徒刑、拘役或五百元以下罰金。
意圖犯前項之罪而頂替者，亦同。
